臺灣高雄地方法院民事判決　九十二年度簡上字第四一八號
　　上　訴　人　甲○○
　　訴訟代理人　乙○○
　　被上訴人　　交通部高雄港務局
　　法定代理人　丙○○
　　訴訟代理人　王伊忱律師
　　　　　　　　陳景裕律師
　　　　　　　　鄭美玲律師
當事人間請求遷讓房屋事件，上訴人對於中華民國九十二年九月九日本院高雄簡易庭
九十二年度雄簡字第一八五０號第一審判決提起上訴，經本院於民國九十三年一月八
日言詞辯論終結，判決如下：
    主  文
上訴駁回。
第二審訴訟費用由上訴人負擔。
    事實及理由
一、本件被上訴人起訴主張：緣座落於高雄市○○區○○段三三六地號土地上，建號
    一二七號即門牌號碼為高雄市○○區○○里○鄰○○路一之一號三樓房屋為中華
    民國所有，而被上訴人為管理者。前開房屋原係由被上訴人配借予被上訴人之前
    職員王運祥居住使用之宿舍，然王運祥已於民國六十年退休離職，並於六十八年
    五月十六日過世，目前系爭房屋則由上訴人甲○○占用中，是依民法第四百七十
    條第一項之規定，及行政院頒佈之事務管理規則第二百四十九條之規定，被上訴
    人前所配借予王運祥使用之房屋宿舍，使用借貸關係應於王運祥退休離職時消滅
    ，而上訴人甲○○於前開使用借貸關係消滅後仍占用系爭宿舍房屋，顯係無權占
    有，妨害被上訴人使用系爭土地，為此爰依民法第七百六十七條之規定，請求上
    訴人遷讓返還系爭房屋等語。
二、上訴人則以：上訴人父親王運祥原為被上訴人之職員，七十年間配住宿舍，上訴
    人目前偶而居住系爭房屋，而上訴人原先是居住在高雄市旗津區安樂里安樂巷，
    是獨門獨院式房屋，比目前所居住之房屋大的多，然於七十三年間為配合被上訴
    人與高雄海專互換土地，上訴人才同意搬遷至系爭房屋居住，是因被上訴人當時
    有承諾如配合搬遷，日後可將土地及地上物產權讓售予各住戶，因此在搬遷過程
    中並沒有任何抗爭情事等語。
三、本件原審對於被上訴人之請求判決上訴人應自坐落高雄市○○區○○段三三六地
    號土地上，建號一二七號即門牌號碼高雄市○○區○○里○鄰○○路一之一號三
    樓遷出並返還被上訴人。交還房屋之履行期間為二個月。上訴人聲明不服，求為
    判決：(一)原判決廢棄。(二)被上訴人在第一審之訴駁回。被上訴人則聲明駁回上訴
    人之上訴。
四、兩造不爭執之事實：
  (1)座落於高雄市○○區○○段三三六地號土地上，建號一二七號即門牌號碼為高雄
    市○○區○○里○鄰○○路一之一號三樓房屋為中華民國所有，而被上訴人為管
    理者。
  (2)前開房屋原係由被上訴人配借予前職員王運祥及其家眷居住使用之宿舍，然王運
    祥已於六十年退休離職，並於六十八年五月十六日過世，目前系爭房屋則由上訴
    人甲○○占用中。
五、兩造爭執之事項：
    上訴人有無繼續占用系爭房屋之權源？茲述之如下：
六、上訴人主張係因為配合被上訴人與高雄海專互換土地，才換屋搬遷至系爭房屋內
    ，且被上訴人當時亦承諾日後可將土地及地上產物權讓售各住戶，是得繼續居住
    云云，惟為被上訴人所否認，而按「借用人應於契約所定期限屆滿時，返還借用
    物；未定期限者，應於依借貸之目的使用完畢時返還之。但經過相當時期，可推
    定借用人已使用完畢者，貸與人亦得為返還之請求。」「所有人對於無權占有或
    侵奪其所有物者，得請求返還之。對於妨害其所有權者，得請求除去之。有妨害
    其所有權之虞者，得請求防止之。」民法第四百七十條第一項、第七百六十七條
    分別定有明文。又按「因任職關係獲准配住宿舍，其性質為使用借貸，目的在使
    任職者安心盡其職責，是倘借用人喪失其與所屬機關之任職關係，當然應認依借
    貸之目的，已使用完畢，配住機關自得請求返還。故公務員因任職關係配住宿舍
    ，於任職中死亡時，既喪失其與所屬機關之任職關係，依借貸目的應認已使用完
    畢，使用借貸契約因而消滅。」最高法院九十一年度台上字第一九二六號判例可
    參。查系爭房屋，先前係因上訴人之父王運祥任職於被上訴人公司故而分配於王
    運祥及其家眷使用，惟王運祥既已退休離職，並過世，已如前述，揆諸前開法條
    與判例意旨，被上訴人與王運祥間就系爭房屋之使用借貸契約自亦消滅，就此，
    雖上訴人另主張有互換土地、允諾讓售房地云云，惟上訴人並未提出任何相關之
    承諾書、協議書，或其他證據以為證明，是上訴人就此一主張尚無可採，從而，
    上訴人自無繼續占有使用系爭房屋之法律上原因，再者，被上訴人亦於八十六年
    九月二十三日發文通知上訴人返還系爭房屋，亦有高雄港務局八十六年九月二十
    三日八六高港總庶字第二四一五四號簡便行文表在卷可按，是故，被上訴人依民
    法第四百七十條第一項、第七百六十七條之規定，請求上訴人應將系爭房屋遷讓
    返還之，即屬正當，應予准許。原審據此為被上訴人勝訴之判決，依法並無不合
    ，上訴意旨指摘原判決不當，求予廢棄改判，為無理由，應予駁回。
七、據上論結，本件上訴為無理由，依民事訴訟法第四百三十六條之一第三項、第四
    百四十九條第一項、第七十八條，判決如主文。
中　　　華　　　民　　　國　　九十三　　年　　　一　　　月　　 十九 　　日
　　　　　　　　　　　　　　　臺灣高雄地方法院民事第二庭
~B審判長法官　楊富強
~B法　　　官　曾淑娟
~B法　　　官　楊國祥
正本係照原本作成。
本判決不得上訴。
中　　　華　　　民　　　國　　九十三　　年　　　一　　　月　　 十九 　　日
~B法院書記官　光聰
